【裁判字號】    94,易,1509
【裁判日期】    950116
【裁判案由】    家暴恐嚇
【裁判全文】
臺灣桃園地方法院刑事判決              94年度易字第1509號
公  訴  人  臺灣桃園地方法院檢察署檢察官
被      告  甲○○
上列被告因家暴恐嚇案件，經檢察官提起公訴（94年度偵字第17
355 號、第20445 號），本院判決如下：
    主  文
甲○○違反保護令，處有期徒刑陸月，如易科罰金，以參佰元折
算壹日，並於刑之執行完畢或赦免後，令入相當處所施以禁戒參
月。
    事  實
一、甲○○為乙○○之夫，二人具有家庭暴力防治法第3 條第1
    款所定之家庭成員關係，惟甲○○因長年酗酒而習於酒後對
    乙○○為家庭暴力之犯罪行為，乙○○因不堪甲○○之擾，
    遂向本院聲請保護令，經本院於94年6 月27日核發94年度家
    護字第98號民事通常保護令，命甲○○不得對乙○○實施身
    體或精神上不法侵害之行為，該保護令已郵寄至甲○○位於
    桃園縣中壢市○○街208 巷58弄29號住處，且係由甲○○之
    女吳佳臻代為收受，惟甲○○復基於恐嚇之概括犯意，先於
    94年9 月23日下午1 時許，因未經轉交或獲告知以致未悉有
    保護令之情況下，在其上開住處，於酒後持酒瓶朝乙○○所
    在之方向摔擲，以此作勢欲加害身體之舉恐嚇乙○○，使乙
    ○○心生畏懼致生危害於安全。乙○○遭此不法侵害後，遂
    將上開保護令出示予甲○○知悉，詎甲○○於得知保護令之
    內容後，竟仍基於違反保護令之犯意，且承前恐嚇之概括犯
    意，於94年11月17日下午1 時許（起訴書誤植為3 時許），
    於飲酒後自上址屋外將瓦斯鋼瓶1 個拖入屋內廚房之瓦斯爐
    旁，再點燃瓦斯爐揚言自殺，藉此表示擬引爆瓦斯，利用此
    狀兼顯加害當時在場之乙○○之生命、身體之意而加以恫嚇
    ，對乙○○實施精神上不法侵害之行為並使之心起驚悸之情
    ，致生危害於安全。嗣乙○○因恐發生意外，旋將瓦斯爐關
    閉，甲○○竟拉扯乙○○之手臂，接續對乙○○實施身體上
    不法侵害之行為，致乙○○受有右手瘀青、左手肘、右手肘
    紅腫之傷害（傷害部分未據告訴），迨經乙○○報警處理後
    始查知上情。
二、案經桃園縣政府警察局中壢分局報請臺灣桃園地方法院檢察
    署檢察官偵查起訴。
    理  由
一、訊據被告甲○○除辯稱：其僅聽警察說乙○○有保護令，但
    其不清楚保護令之內容云云外，對其先後二次對乙○○恐嚇
    之犯行及拉扯乙○○之行為則均坦承不諱，並經證人即被害
    人乙○○於警、偵訊中及證人即甲○○之子吳健維、甲○○
    之女吳曉萍於偵查中具結證述綦詳，復有酒精濃度測試單2
    紙、診斷證明書1 紙及現場照片3 張附卷可考，足徵被告上
    開自白與事實相符。
二、被告雖以前詞置辯而否認有違反保護令之犯行，惟查，被害
    人乙○○於94年9 月23日遭被告恐嚇後，即將保護令出示予
    被告知悉乙節，業據證人乙○○、吳健維、吳曉萍於偵查中
    一致證述明確，此外，並有本院94年度家護字第98號民事通
    常保護令影本1 份在卷可憑，且由94 年 度偵字第17355 號
    卷第22頁之訊問筆錄觀之，檢察官於94 年9月23日訊問被告
    時，亦曾提示該保護令供被告辨識，是被告辯稱其於94年11
    月17日案發時仍不知保護令之內容云云，顯係卸責之飾詞，
    不足採信。本件事證已經明確，被告之犯行堪予認定，應依
    法論科。
三、被告朝乙○○所在方向丟擲酒瓶及開瓦斯揚言自殺藉此向當
    時在場之乙○○表示擬引爆瓦斯之行為，均彰顯欲加害乙○
    ○之身體或及生命之意，且使之心生畏懼致生危害於安全，
    故核被告所為，係犯刑法第305 條之恐嚇危害安全罪。而被
    害人為被告之配偶，此據其二人一致述明，並有戶口名簿影
    本1 紙附於上開本院民事保護令卷宗可稽，依家庭暴力防治
    法第3 條第1 款之規定，彼二人間具有家庭成員之關係，因
    之，被告對其家庭成員即被害人故意實施精神上不法侵害之
    行為而成立恐嚇危害安全罪，依該法第2 條第2 項之規定，
    其所為核屬家庭暴力罪。而被告知悉保護令之內容後，仍對
    乙○○為上開身體上及精神上不法侵害之行為，則係犯家庭
    暴力防治法第50條之違反保護令罪。被告於94年11月17日對
    乙○○為精神上不法侵害後，旋於密切接近之時間在同一地
    點，對乙○○為身體上不法侵害，其固係出諸不同手段違反
    保護令，惟其係於緊密之時間內，在同一場所利用同一機會
    相續為之，各次違反保護令行為之獨立性，依社會通念視之
    ，顯然極為薄弱，是其自係基於單一違反保護之犯意接續而
    為，僅構成一罪。被告先後2 次恐嚇之犯行，時間緊接，構
    成要件相同，顯係基於概括犯意反覆為之，應依連續犯之規
    定以一罪論，並依法加重其刑。而被告於違反保護令時，兼
    有同時違犯恐嚇罪之情事，屬一行為觸犯數罪名，應依想像
    競合犯之規定，從一重之違反保護令罪處斷。被告於知悉保
    護令之內容後，仍對被害人為精神上及身體上不法侵害而違
    反保護令之犯行，雖未據檢察官起訴，然此與已起訴且經本
    院論罪之恐嚇犯行間，既有想像競合之裁判上一罪關係，自
    為起訴效力所及，本院應併予審判。爰審酌被告僅因酒後心
    情不佳即對被害人恐嚇之犯罪動機，及其丟擲酒瓶、點燃瓦
    斯揚言欲引爆自殺之犯罪手段對被害人所生之危害非輕，兼
    衡其違反保護令之程度，暨其犯後已坦承部分犯行之犯後態
    度等一切情狀，量處如主文所示之刑，並諭知易科罰金之折
    算標準。
四、又被告於警詢時已坦承有酗酒之習慣，而其上開犯行又均在
    飲酒後所犯（見卷附酒精濃度測試單），且參酌證人吳健維
    於偵查中證稱：被告平時是靜靜的抽煙看電視，喝了酒後才
    會失控，被告喝酒就會騷擾乙○○，且被告酗酒至少有六、
    七年了等語（見94年度偵字第17355 號卷第42、43頁），及
    證人吳曉萍於偵查中證稱：其看到被告常常是喝醉的狀況，
    記憶中被告酗酒至少有十幾年了等語（見同上偵卷第42至44
    頁），足見被告不僅有酗酒之習慣，且確有在酒後即對被害
    人施以家庭暴力行為之惡習，顯有酗酒而犯罪之情事，是本
    院認被告有接受禁戒處分之必要，爰依刑法第89條之規定，
    宣告被告於刑之執行完畢或赦免後，令入相當處所，施以禁
    戒3 月，以資矯治其惡習。至被告用以恐嚇被害人之瓦斯鋼
    瓶及瓦斯爐，固為供犯罪所用之物，惟無證據可證明係屬被
    告所有，又非違禁物，依法自不得諭知沒收，另酒瓶既已摔
    擲破碎，顯經清理而後丟棄，是堪認已滅失，自毋庸宣告沒
    收，附此敘明。
據上論斷，應依刑事訴訟法第299 條第1 項前段，家庭暴力防治
法第50條，刑法第11條前段、第56條、第305 條、第55條、第41
條第1 項前段、第89條，罰金罰鍰提高標準條例第1 條前段、第
2 條，判決如主文。
本案經檢察官崔秉君到庭執行職務。
中    華    民    國    95    年    1     月    16    日
                刑事第十一庭    審判長法  官  蔡榮澤
                                      法  官  何俏美
                                      法  官  魏于傑
上正本證明與原本無異。
如不服本判決，得於收受判決後10日內，向本院提出上訴狀。
                                      書記官  林怡君
中    華    民    國    95    年    1     月    17    日
本案論罪科刑主要法條：
中華民國刑法第305條
(恐嚇危害安全罪)
以加害生命、身體、自由、名譽、財產之事，恐嚇他人致生危害
於安全者，處二年以下有期徒刑、拘役或三百元以下罰金。


司法院資訊處製作；財團法人民間司法改革基金會備份。
